【裁判字號】    99,訴緝,394
【裁判日期】    991220
【裁判案由】    毒品危害防制條例
【裁判全文】
臺灣臺中地方法院刑事判決            99年度訴緝字第394 號
公  訴  人  臺灣臺中地方法院檢察署檢察官
被      告  陳明進
上列被告因違反毒品危害防制條例案件，經檢察官提起公訴（98
年度撤緩毒偵字第91、92、93號），被告於本院準備程序中就被
訴之事實為有罪之陳述，經本院合議庭裁定由受命法官獨任進行
簡式審判程序審理，判決如下：
    主          文
陳明進所犯如附表所示之罪，各處如附表所示之刑。所處有期徒
刑部份應執行有期徒刑肆年。扣案海洛因肆包（含包裝袋肆個，
海洛因粉末驗餘淨重分別為零點零捌捌玖公克、零點壹陸肆肆公
克、零點壹陸貳壹公克、零點零柒壹公克）均沒收銷燬。
    犯罪事實及理由
壹、程序方面
    按刑事訴訟法第273 條之1第1項規定：除被告所犯為死刑、
    無期徒刑、最輕本刑為3 年以上有期徒刑之罪或高等法院管
    轄第一審案件者外，於審判期日前之程序進行中，被告先就
    被訴事實為有罪之陳述時，審判長得告知被告簡式審判程序
    之旨，並聽取當事人、代理人、辯護人及輔佐人之意見後，
    裁定進行簡式審判程序。查本案被告陳明進被訴違反毒品危
    害防制條例案件，非前開不得進行簡式審判程序之案件，經
    被告於本院準備程序時就被訴之事實為有罪之陳述，且經本
    院告知被告簡式審判程序之旨，聽取被告及檢察官之意見後
    ，爰依刑事訴訟法第273 條之1 第1 項規定裁定改依簡式審
    判程序審判之，先予敘明。
貳、實體方面
一、犯罪事實：
（一）陳明進曾於民國81年間因違反肅清煙毒條例案件，經本院
      判處有期徒刑3 年6 月確定（下稱第1 案）。繼於82年間
      ，因違反肅清煙毒條例、偽造文書及贓物案件，經本院判
      處有期徒刑3 年6 月、6 月及5 月，並定應執行刑為有期
      徒刑4 年確定（下稱第2 案），嗣經第1 案與第2 案合併
      執行，於84年12月18日縮短刑期假釋出監（下稱第1 次假
      釋）。其於第1 次假釋中又因違反麻醉藥品管理條例及肅
      清煙毒條例案件，經臺灣高等法院臺中分院及本院分別判
      處有期徒刑6 月（下稱第3 案）及3 年6 月（下稱第4 案
      ）確定，嗣經第3 案、第4 案與第1 次假釋撤銷後應執行
      之殘刑合併執行後，再於90年10 月4日縮短刑期假釋出監
      （下稱第2 次假釋）。其於第2 次假釋中之91年間，再因
      施用毒品案件，經本院裁定送觀察、勒戒，認無繼續施用
      毒品之傾向，於91年9 月25日釋放出所，並經臺灣臺中地
      方法院檢察署檢察官以91年度毒偵字第3112號為不起訴處
      分，第2 次假釋並因而經撤銷。惟其於執行殘刑前，復因
      施用第一級毒品案件，經本院判處有期徒刑8 月確定（下
      稱第5 案），嗣經第5 案與第2 次假釋撤銷後應執行之殘
      刑合併執行後，因減刑而於96年11月15日執行完畢。詎其
      猶未悛悔警惕，明知海洛因及甲基安非他命係毒品危害防
      制條例所列之第一、二級毒品，不得施用及持有，仍基於
      施用第一級毒品海洛因（下稱海洛因）及第二級毒品甲基
      安非他命（下稱甲基安非他命）之犯意，於附表施用時間
      欄、施用地點欄所示之時、地，以施用方式欄所示之方式
      ，施用海洛因及甲基安非他命。嗣分別於附表查獲時、地
      欄所示之時、地，由臺灣臺中地方法院檢察署觀護人執行
      保護管束或為警查獲，並分別扣得該欄所示之物品，經採
      集其尿液送驗，結果分別呈附表檢驗報告及檢驗結果欄所
      示之反應，而查獲上情。
（二）案經臺灣臺中地方法院檢察署檢察官簽分暨臺中市警察局
      第一分局報告臺灣臺中地方法院檢察署檢察官偵查起訴。
二、上開犯罪事實，業據被告陳明進於警詢時、偵查中、本院準
    備程序及審理時均坦承施用海洛因、甲基安非他命犯行不諱
    ，且被告於前開時間採集之尿液經送驗，結果分別呈附表檢
    驗報告及檢驗結果欄所示反應乙節，復有附表檢驗報告及檢
    驗結果欄所示之尿液檢驗報告、尿液檢體監管紀錄表、臺中
    警察局第一分局委託鑑驗尿液代號與真實姓名對照表在卷可
    稽，而扣案之白色粉末4 包經送行政院衛生署草屯療養院鑑
    定結果，送驗數量淨重分別為0.0932、0.1713、0.1655、0.
    0831公克，驗餘淨重分別為0.0889、0.1644、0.1621、0.07
    31公克，均檢出第一級毒品海洛因成分，此有行政院衛生署
    草屯療養院草療鑑字第0970003505、0000000000、00000000
    00、0000000000號鑑定書各1 份存卷可憑。此外復有臺中市
    警察局第一分局繼中派出所查獲涉嫌毒品危害防制條例案件
    毒品初驗報告、臺中市警察局第一分局大誠分駐所毒品篩檢
    報告、臺中市警察局第一分局繼中派出所搜索扣押筆錄、臺
    中市警察局第一分局大誠分駐所搜索扣押筆錄、刑案現場測
    繪圖、現場照片及證物照片29張在卷可稽。是其確有於如附
    表所載之時、地施用海洛因、甲基安非他命之犯行至明，足
    認被告前揭自白與事實相符，堪予採信。本案事證明確，被
    告犯行洵堪認定，應依法論科。
三、按觀察、勒戒或強制戒治執行完畢釋放後，5 年內再犯施用
    第一、二級毒品之罪者，檢察官應依法追訴，毒品危害防制
    條例第23條第2 項定有明文；次按修正毒品危害防制條例就
    施用毒品者，僅於「初犯」及「5 年後再犯」二種情形，有
    其追訴條件之限制，即須於初犯經觀察、勒戒或強制戒治釋
    放後，5 年內均無施用毒品之行為，始能認其前所實施之觀
    察、勒戒或強制戒治已足遮斷毒癮，而得於5 年後再犯時，
    再予適用初犯之規定，重行觀察、勒戒等程式；倘5 年內已
    經再犯，被依法追訴處罰，縱其第3 次（或第3 次以上）施
    用毒品之時間在初犯釋放5 年以後，即與「5 年後再犯」之
    情形有別，且因已於「5 年內再犯」，顯見其再犯率甚高，
    原實施觀察、勒戒或強制戒治，已無法收其實效，而無5 年
    戒斷期之存在，自無再經觀察、勒戒及強制戒治之必要，應
    由檢察官逕行起訴；最高法院著有95年度台非字第59號判決
    、95年度台非字第65號判決意旨可供參照。查本案被告陳明
    進有如犯罪事實欄所載之觀察勒戒及刑之執行等情，此有臺
    灣高等法院被告前案紀錄表在卷可稽，是被告於91年9 月25
    日觀察勒戒執行完畢後5 年內之92年間，既仍因有施用毒品
    案件，經本院判處有期徒刑確定在案，依諸前開條例規定及
    最高法院判決意旨，因被告在觀察、勒戒執行完畢釋放後之
    5 年內，業有施用毒品之行為，則被告本次各於附表施用時
    間欄所為之先後施用第一、二級毒品行為，即與5 年後再犯
    之情形有別，無再經觀察、勒戒或強制戒治之必要，應由檢
    察官逕行起訴，附此敘明。
四、核被告陳明進所為如附表編號1 、2 、4 、6 、7 部分，均
    係犯毒品危害防制條例第10條第1 項之施用第一級毒品罪；
    所為如附表編號3 、5 部分，均係犯毒品危害防制條例第10
    條第2 項之施用第二級毒品罪。其施用第一、二級毒品前持
    有第一、二級毒品之低度行為經施用之高度行為所吸收，不
    另論罪。被告所犯如附表編號1、2、4、6、7部分之5次施用
    第一級毒品之犯行及如附表編號3、5部分之2 次施用第二級
    毒品之犯行，所犯施用第一級毒品罪與施用第二級毒品罪間
    ，犯意各別，行為互殊，應予分論併罰。至公訴人認附表編
    號2所示施用第一級毒品海洛因及附表編號3所示施用第二級
    毒品甲基安非他命之犯行，係一行為觸犯數罪名之想像競合
    犯部分，查被告已於本院審理時供承：伊97年4月27日上午7
    時許，是先吸食第一級毒品海洛因，沒過幾分鐘後再吸食第
    二級毒品甲基安非他命，伊之前在偵查中說的是錯誤的，伊
    沒有混合吸食毒品過等語（見本院卷第18頁），是本案被告
    所犯附表編號2、3部分，所犯施用第一級毒品罪與施用第二
    級毒品罪間，犯意各別，行為互殊，應為分論併罰，公訴意
    旨該部分容有誤會，惟該部分既為起訴效力所及，且與起訴
    部分之基本犯罪事實同一，應由本院併為審理，併此說明。
    再被告有如犯罪事實欄所載犯罪科刑及刑之執行情形，有臺
    灣高等法院被告前案紀錄表在卷可稽，其於有期徒刑執行完
    畢後5 年內，故意再犯本案如附表所示有期徒刑以上之各罪
    ，均為累犯，應依法各加重其刑。爰審酌被告有如犯罪事實
    欄所示施用毒品而經觀察、勒戒及刑之執行紀錄，有上開前
    案紀錄表可參，詎其猶未悛悔警惕，再犯本案施用第一級毒
    品罪及施用第二級毒品罪，顯未因前所受之觀察、勒戒及刑
    之執行而決心改過，矯正其行，自制力顯然不佳，且被告施
    用毒品不但足以導致精神障礙、性格異常，甚至造成生命危
    險，戕害個人身心健康，對社會治安可能之危害程度非輕，
    並兼衡其施用毒品之次數、犯罪後坦承犯行，態度尚佳及其
    犯罪動機、目的、手段、生活狀況、智識程度等一切情狀，
    各量處如主文所示之刑，並定其應執行之刑，以示儆懲。又
    刑法第62條業已將自首之規定修正為得減輕其刑，其修法理
    由為：「自首之動機不一而足，有出於內心悔悟者，有由於
    情勢所迫者，亦有基於預期邀獲必減之寬典者。對於自首者
    ，依現行規定一律必減其刑，不僅難於獲致公平，且有使犯
    人恃以犯罪之虞。在過失犯罪，行為人為獲減刑判決，急往
    自首，而坐令損害擴展之情形，亦偶有所見。是必減主義，
    在實務上難以因應各種不同動機之自首案例。惟得減主義，
    既可委由裁判者視具體情況決定減輕其刑與否，運用上較富
    彈性，真誠悔悟者可得減刑自新之機，而狡黠陰暴之徒亦無
    所遁飾，可符公平之旨，宜予採用。」，查本件被告於附表
    所示之查獲時、地，並扣得如附表所示之毒品相關證物，然
    被告於97年4月15日、97年5月20日、97年6 月25日查獲時，
    均未當場其有坦承施用毒品，而均係因經警查獲白色粉末，
    被告始坦承為毒品，遂帶回警局調查，此經本院電詢承辦員
    警即臺中市警察局第一分局繼中派出所員警林宜立後，經該
    員警陳述在卷，此有本院電話紀錄表1 份在卷可證，另被告
    於97年4 月27日查獲時，係經警發現被告形跡可疑，經警盤
    查後發現被告為警方列管之毒品治安人口，又經被告同意，
    而當場扣得前揭毒品，此有97年4 月27日臺中市警察局第一
    分局大誠分駐所警員職務報告表1 份在卷可證，顯見被告係
    迫於查獲當時業經警查獲白色粉末或因警方查獲其為警方列
    管之毒品治安人口，無法逃避之情勢，始坦白犯行，非具主
    動戒除毒癮之真誠悔悟，依前揭修法理由，此部分爰不適用
    自首規定減輕其刑，附此敘明。
五、扣案之海洛因4 包（含包裝袋4 個，海洛因粉末驗餘淨重0.
    0889、0.1644、0.1621、0.0731公克），為查獲之毒品，有
    上開鑑定書4 份在卷可參，不問屬於犯人與否，應依毒品危
    害防制條例第18條第1 項前段規定，宣告沒收銷燬之；至扣
    案之上開海洛因包裝袋4 個，因現今採用之鑑驗方式，包裝
    袋仍會殘留微量毒品而無法將之完全析離，此為法院審理毒
    品案件時所已知，則上開扣案之包裝袋既無法與上開毒品完
    全析離，自應包含於上開毒品，一併宣告沒收銷燬。另因送
    鑑用罊之毒品，已不存在，自無從沒收之。
據上論斷，應依刑事訴訟法第273條之1第1項、第299條第1 項前
段，毒品危害防制條例第10條第1項、第2項、第18條第1 項前段
，刑法第11條、第47條第1項、第51條第5款，判決如主文。
本案經檢察官廖聖民到庭執行職務。
中    華    民    國    99    年    12    月    20    日
                  刑事第二庭  法  官  潘曉玫
以上正本證明與原本無異。
如不服本判決應於收受送達後10日內向本院提出上訴書狀，並應
敘述具體理由；其未敘述上訴理由者，應於上訴期間屆滿後20日
內向本院補提理由書（均須按他造當事人之人數附繕本）「切勿
逕送上級法院」。
                              書記官  張齡方
中    華    民    國    99    年    12    月    20    日
附錄本案論罪科刑法條全文：
毒品危害防制條例第十條
施用第一級毒品者，處六月以上五年以下有期徒刑。
施用第二級毒品者，處三年以下有期徒刑。
附表：
┌─┬────┬────┬────┬─────┬─────────┬───────┐
│編│施用時間│施用地點│施用方式│檢驗報告及│查獲時、地        │罪    刑      │
│號│        │        │        │檢驗結果  │                  │              │
├─┼────┼────┼────┼─────┼─────────┼───────┤
│1 │97年4 月│臺中市南│以將海洛│中山醫學大│臺中市警察局第一分│陳明進施用第一│
│  │15日下午│區工學二│因摻入香│學附設醫院│局繼中派出所員警於│級毒品，累犯，│
│  │3時許   │街11 5巷│煙內點燃│檢驗科藥物│97年4 月15日下午5 │處有期徒刑拾月│
│  │        │31號住處│吸食其煙│檢測中心97│時55分許，在臺中市│；扣案海洛因壹│
│  │        │        │霧之方式│年5 月2 日│中區○○路158 巷11│包（含包裝袋壹│
│  │        │        │，施用海│尿液檢驗報│號查獲，並當場扣得│個，海洛因粉末│
│  │        │        │洛因1 次│告檢驗結果│陳明進所有之海洛因│驗餘淨重零點零│
│  │        │        │。      │呈可待因、│1包（驗餘淨重0.088│捌捌玖公克）沒│
│  │        │        │        │嗎啡陽性反│9 公克），復經徵得│收銷燬。      │
│  │        │        │        │應。      │其同意後採尿送驗。│              │
│  │        │        │        │          │                  │              │
│  │        │        │        │          │                  │              │
├─┼────┼────┼────┼─────┼─────────┼───────┤
│2 │97年4 月│同上    │以將海洛│中山醫學大│臺中市警察局第一分│陳明進施用第一│
│  │27日上午│        │因摻入香│學附設醫院│局大誠分駐所員警於│級毒品，累犯，│
│  │7時許   │        │煙內點燃│檢驗科藥物│97年4 月27日下午5 │處有期徒刑拾月│
│  │        │        │吸食其煙│檢測中心97│時20分許，在臺中市│；扣案海洛因壹│
│  │        │        │霧之方式│年5 月8 日│北區○○街158 號前│包（含包裝袋壹│
│  │        │        │，施用海│尿液檢驗報│查獲，並當場扣得陳│個，海洛因粉末│
│  │        │        │洛因1 次│告檢驗結果│明進所有之海洛因1 │驗餘淨重零點壹│
│  │        │        │。      │呈可待因、│包（驗餘淨重0.1644│陸肆肆公克）沒│
│  │        │        │        │嗎啡、甲基│公克），復經徵得其│收銷燬。      │
│  │        │        │        │安非他命陽│同意後採尿送驗。  │              │
│  │        │        │        │性反應。  │                  │              │
│  │        │        │        │          │                  │              │
├─┼────┼────┼────┼─────┼─────────┼───────┤
│3 │97年4 月│同上    │以將第二│同上      │同上              │陳明進施用第二│
│  │27日上午│        │級毒品甲│          │                  │級毒品，累犯，│
│  │7時許   │        │基安非他│          │                  │處有期徒刑肆月│
│  │        │        │命置於鋁│          │                  │，如易科罰金，│
│  │        │        │箔紙上燒│          │                  │以新臺幣壹仟元│
│  │        │        │烤後吸食│          │                  │折算壹日。    │
│  │        │        │煙霧之方│          │                  │              │
│  │        │        │式，施用│          │                  │              │
│  │        │        │甲基安非│          │                  │              │
│  │        │        │他命1 次│          │                  │              │
│  │        │        │。      │          │                  │              │
├─┼────┼────┼────┼─────┼─────────┼───────┤
│4 │97年5 月│同上    │以將海洛│中山醫學大│臺中市警察局第一分│陳明進施用第一│
│  │20日下午│        │因摻入香│學附設醫院│局繼中派出所員警於│級毒品，累犯，│
│  │6、7 時 │        │煙內點燃│檢驗科藥物│97年5 月20日晚間8 │處有期徒刑拾月│
│  │許      │        │吸食其煙│檢測中心97│時10分許，在臺中市│；扣案海洛因壹│
│  │        │        │霧之方式│年6 月5 日│中區○○路○ 段60巷│包（含包裝袋壹│
│  │        │        │，施用海│尿液檢驗報│17號前查獲，並當場│個，海洛因粉末│
│  │        │        │洛因1 次│告檢驗結果│扣得陳明進所有之海│驗餘淨重零點壹│
│  │        │        │。      │呈可待因、│洛因1 包（驗餘淨重│陸貳壹公克）沒│
│  │        │        │        │嗎啡陽性反│0.1621公克），復經│收銷燬。      │
│  │        │        │        │應。      │徵得其同意後採尿送│              │
│  │        │        │        │          │驗。              │              │
│  │        │        │        │          │                  │              │
├─┼────┼────┼────┼─────┼─────────┼───────┤
│5 │97年6 月│同上    │以將第二│中山醫學大│臺中市警察局第一分│陳明進施用第二│
│  │21日下午│        │級毒品甲│學附設醫院│局繼中派出所員警於│級毒品，累犯，│
│  │5時許   │        │基安非他│檢驗科藥物│97年6 月25日下午2 │處有期徒刑肆月│
│  │        │        │命置於鋁│檢測中心97│時50分許，在臺中市│，如易科罰金，│
│  │        │        │箔紙上燒│年7 月10日│東區○○路106 號查│以新臺幣壹仟元│
│  │        │        │烤後吸食│尿液檢驗報│獲，並當場扣得陳明│折算壹日。    │
│  │        │        │煙霧之方│告檢驗結果│進所有之海洛因1 包│              │
│  │        │        │式，施用│呈嗎啡、甲│（驗餘淨重0.0731公│              │
│  │        │        │甲基安非│基安非他命│克），復經徵得其同│              │
│  │        │        │他命1 次│陽性反應。│意後採尿送驗。    │              │
│  │        │        │。      │          │                  │              │
├─┼────┼────┼────┼─────┼─────────┼───────┤
│6 │97年6 月│同上    │以將海洛│同上      │同上              │陳明進施用第一│
│  │23日下午│        │因摻入香│          │                  │級毒品，累犯，│
│  │6、7時許│        │煙內點燃│          │                  │處有期徒刑拾月│
│  │        │        │吸食其煙│          │                  │；扣案海洛因壹│
│  │        │        │霧之方式│          │                  │包（含包裝袋壹│
│  │        │        │，施用海│          │                  │個，海洛因粉末│
│  │        │        │洛因1 次│          │                  │驗餘淨重零點零│
│  │        │        │。      │          │                  │柒壹公克）沒│
│  │        │        │        │          │                  │收銷燬。      │
│  │        │        │        │          │                  │              │
│  │        │        │        │          │                  │              │
│  │        │        │        │          │                  │              │
├─┼────┼────┼────┼─────┼─────────┼───────┤
│7 │97年7月9│同上    │以將海洛│中山醫學大│於97年7 月14日上午│陳明進施用第一│
│  │日下午4 │        │因摻入香│學附設醫院│10時45分許，經臺灣│級毒品，累犯，│
│  │、5時許 │        │煙內點燃│檢驗科藥物│臺中地方法院檢察署│處有期徒刑拾月│
│  │        │        │吸食其煙│檢測中心97│執行保護管束時採尿│。            │
│  │        │        │霧之方式│年7 月24日│送驗。            │              │
│  │        │        │，施用海│尿液檢驗報│                  │              │
│  │        │        │洛因1 次│告檢驗結果│                  │              │
│  │        │        │。      │呈嗎啡陽性│                  │              │
│  │        │        │        │反應。    │                  │              │
└─┴────┴────┴────┴─────┴─────────┴───────┘

司法院資訊處製作；財團法人民間司法改革基金會備份。
